臺灣臺南地方法院民事裁定
111年度消債更字第28號
債  務  人  周欣儀  

代  理  人  郭俊銘律師(法扶律師)
上列當事人依消費者債務清理條例，聲請更生事件，本院裁定如
下：
    主  文
聲請人甲○○自民國一百一十一年三月十七日下午四時起開始更生
程序，並命司法事務官進行本件更生程序。
    理  由
一、聲請意旨略以：聲請人即債務人甲○○前向金融機構辦理信用
    借貸、信用卡契約等，致積欠無擔保債務計新臺幣（下同）
    755,023元，因無法清償債務，乃於民國110年11月間向本院
    聲請前置調解，因無法負擔債權人所提還款方案而於同年12
    月30日調解不成立，因聲請人有不能清償債務或有不能清償
    之虞，復未經法院裁定開始清算程序或宣告破產，爰依法聲
    請准予裁定更生等語。
二、按「債務人不能清償債務或有不能清償之虞者，得依本條例
    所定更生或清算程序，清理其債務。」消費者債務清理條例
    （下稱消債條例）第3條定有明文。衡以消費者與金融機構
    間債之關係之發生，係依契約自由原則及相互間之信賴為基
    礎，此為社會經濟活動得以維繫及發展之重要支柱，債務人
    經濟窘迫，固不應任其自生自滅，債權人一方之利益，仍不
    能因之摒棄不顧。是債務人於協商程序中，自應本於個人實
    際財產及收支狀況，依最大誠信原則，商討解決方案。如終
    究不能成立協商，於聲請更生或清算時，法院審酌上開條文
    所謂「不能清償或有不能清償之虞」，自宜綜衡債務人全部
    收支、信用及財產狀況，評估是否因負擔債務，而不能維持
    最基本之生活條件；所陳報之各項花費，是否確屬必要性之
    支出；如曾有協商方案，其條件是否已無法兼顧個人生活之
    基本需求等情，為其判斷之準據。
三、經查：
  ㈠聲請人前向金融機構辦理信用借貸、信用卡契約等，致現積
    欠無擔保債務至少755,023元，前即因無法清償債務，而於1
    10年11月間向本院聲請前置調解，因無法負擔債權人所提還
    款方案而於110年12月30日調解不成立等情，有110年11月18
    日前置調解聲請狀所附債權人清冊、財團法人金融聯合徵信
    中心前置協商專用債權人清冊、信用報告、111年1月8日更
    生聲請狀所附調解不成立證明書等件在卷可稽（見調解卷第
    27-30、37-65頁、本院卷第93頁），堪信為真實。
  ㈡聲請人現任職於臺南市政府社會局，依其領有薪資之存摺內
    頁所示，每月薪資19,853元，名下無財產、108、109年度皆
    未有申報所得，現未投保勞工保險等情，有110年11月18日
    前置調解聲請狀所附財產及收入狀況說明書、綜合所得稅各
    類所得資料清單暨國稅局財產歸屬資料清單、勞工保險被保
    險人投保資料表、領有薪資之存摺內頁、本院稅務電子閘門
    財產所得調件明細表、111年2月14日陳報狀、臺南市政府社
    會局111年3月11日函可稽（見調解卷第21-25、67-82頁、本
    院卷第125-127、131-132、145頁）。另查無聲請人有其他
    收入來源，佐以聲請人提出勞工保險被保險人投保資料表、
    領有薪資之存摺內頁為證，則以聲請人主張之收入來源，應
    全非虛罔，是以聲請人領有薪資之存摺內頁所示之收入每月
    19,853元作為核算其現在償債能力之基礎，應能反映真實收
    入狀況。
  ㈢至支出部分，聲請人主張1名未成年子女，每月支出扶養費7,
    983元。按直系血親相互間，互負扶養之義務，民法第1114
    條第1款定有明文。查聲請人與配偶育有1名108年生之子女
    ，亦未有任何所得及財產等情，有本院稅務電子閘門財產所
    得調件明細表、戶籍謄本、臺南市政府社會局111年3月11日
    函等附卷可證(見本院卷第31-33、121-123、145頁)。扶養
    費用部分，依消債條例第64條之2第1、2項，並參照民法第1
    118、1119條規定，其負扶養義務之程度，亦應考量其目前
    身負債務之窘境，所負擔之扶養義務能力，自非比一般，在
    無其他更為詳實之資料可供佐證之情形下，故本院認定以臺
    南市111年度之每人每月最低生活費為14,230元之1.2倍為17
    ,076元為標準，與配偶分擔1名子女扶養費後，聲請人每月
    應支出之子女扶養費應以8,538元為度（計算式：17,076÷2＝
    8,538），聲請人就此主張支出7,983元，與上開核算數額相
    當，應屬可採。至聲請人個人日常生活必要費用部分，審酌
    聲請人負債之現況，基於社會經濟活動之互賴及誠信，該日
    常生活所需費用，自應節制開支，不得有超越一般人最低生
    活標準之享受，否則反失衡平，本院依消債條例第64條之2
    第1項，參酌衛福部社會司所公告歷年最低生活費標準，臺
    南市111年度之每人每月最低生活費為14,230元之1.2倍為17
    ,076元，則聲請人每月最低生活費除有特殊情形並有證據證
    明者外，自宜以此為度，始得認係必要支出。聲請人主張主
    要由配偶負擔家庭大部分開銷，聲請人負擔每月租金6,500
    元等情，是聲請人每月個人必要生活費每月仍依上開標準為
    度。
  ㈣綜上所述，以聲請人現每月之收入19,853元為其償債能力基
    準，扣除其每月扶養費7,983元及個人必要生活費17,076元
    已無所餘，顯無法清償聲請人目前負債總額755,023元，堪
    認聲請人確有不能清償債務或有不能清償之虞之情事。從而
    ，聲請人主張已不能清償債務，聲請本院准予更生，依所舉
    事證及本院調查結果，即無不合。
四、末按「法院開始更生程序之裁定，應載明其年、月、日、時
    ，並即時發生效力。」、「法院裁定開始更生或清算程序後
    ，得命司法事務官進行更生或清算程序，必要時得選任律師
    、會計師或其他適當之自然人或法人一人為監督人或管理人
    。」消費者債務清理條例第45條第1項、第16條第1項分別定
    有明文。本件聲請人其目前收入及財產狀況，不能履行債務
    ，依聲請人其目前收入及財產狀況，未償之債務亦屬不能清
    償，有如上述。此外，復查無聲請人有消費者債務清理條例
    第46條各款所定駁回更生聲請等事由，從而，聲請人聲請更
    生，洵屬有據，應予准許，爰命司法事務官進行本件更生程
    序。
五、依消費者債務清理條例第11條第1項、第45條第1項、第16條
    第1項，裁定如主文。
中　　華　　民　　國　　111 　年　　3 　　月　　17　　日
                  民事第四庭      法  官　李姝蒓
以上正本證明與原本無異。
本裁定不得抗告。
本裁定已於111年3月17日下午4時公告。
中　　華　　民　　國　　111 　年　　3 　　月　　17　　日
                                  書記官　張鈞雅